【裁判字號】    95,交抗,815
【裁判日期】    951229
【裁判案由】    違反道路交通管理處罰條例
【裁判全文】
臺灣高等法院交通事件裁定             95年度交抗字第815號
抗 告 人即  交通部公路總局新竹區監理所新竹市監理站
原處分機關
受處分人    甲○○
上列抗告人因受處分人違反道路交通管理處罰條例案件，不服臺
灣新竹地方法院，中華民國95年8月24日所為裁定（95年度交聲
字第208號），提起抗告，本院裁定如下：
    主  文
原裁定撤銷，發回臺灣新竹地方法院。
    理  由
一、本件原裁定以原裁決意旨略以本件異議人即受處分人甲○○
    於九十五年六月十八日上午六時三十五分，駕駛車牌號碼Ｌ
    Ｙ－五九一六號自小客車於新竹市○○路與內湖路口，為新
    竹市警察局交通隊第三分隊警員戴振輝當場掣開竹市警交字
    第Ｅ00000000號違反道路交通管理事件通知單，舉
    發「酒後駕車、酒測值０點五七ＭＧ／Ｌ」之違規情事，嗣
    異議人有關違背安全駕駛刑事案件部分經檢察官為緩起訴處
    分，原處分機關遂依行政罰法第二十六條第二項、道路交通
    管理處罰條例第三十五條第一項第一款之規定，裁處異議人
    罰鍰新臺幣（下同）五萬一千元，吊扣駕駛執照十二個月。
    及聲明異議意旨略以異議人受上開新竹市監理站裁處繳納罰
    款五萬一千元後，又經檢察官為緩起訴處分，繳納罰款六萬
    元予天主教善牧社會福利基金會附設德心之家，違反一罪不
    二罰之原則，監理站所為之處分顯有錯誤等語。經查本件受
    處分人於九十五年六月十八日上午六時三十五分，駕駛車牌
    號碼ＬＹ－五九一六號自小客車，行經於新竹市○○路與內
    湖路口，酒測值達０點五七ＭＧ／Ｌ，經警舉發「酒後駕車
    」違規，並經臺灣新竹地方法院檢察署檢察官於九十五年六
    月二十日以九十五年度速偵字第一０八八號為緩起訴處分，
    其期間為三年，被告即指異議人應於緩起訴確定後向天主教
    善牧社會福利基金會附設德心之家支付六萬元且已給付乙情
    ，有新竹市警察局舉發違反道路交通管理事件通知單、臺灣
    高等法院被告前案紀錄表各一份附卷足憑，並經原審調閱前
    開九十五年度速偵字第一０八八號偵查全卷核閱無訛，有緩
    起訴處分書一份在卷可參；又，行政罰法第二十六條明訂一
    事不二罰原則，且應受行政罰之行為如經「不起訴處分」或
    為「無罪」、「免訴」、「不受理」、「不付審理」之裁判
    「確定」者，始得依違反行政法上義務規定裁處之，並未包
    括「緩起訴」處分在內，雖「緩起訴」處分之最終使被告免
    於刑事訴追之效果與「不起訴」處分之效果相同，行政罰法
    第二十六條第二項解釋上應包括緩起訴處分情形在內，但依
    據行政罰法第二十六條第二項規定之立法意旨，亦必須待緩
    起訴處分實質確定時，被告才能最終地確定免於受刑事訴追
    ，原處分機關始得為行政裁罰，亦即在緩起訴期間內即猶豫
    期間期滿前，該緩起訴處分仍有被撤銷之可能，此時原處分
    機關若依法為行政裁決，將使受處分人有同時遭受行政處罰
    及刑事訴追之危險，而顯與行政罰法第二十六條規定之立法
    意旨相違背。是以，本件原處分之裁決日期為九十五年七月
    七日，前開緩起訴處分於九十五年六月二十日確定，緩起訴
    期間為三年，於三年後即九十八年六月二十日該處分有無被
    撤銷之狀況才會實質確定。從而，在上開緩起訴處分尚未實
    質確定前，原處分機關即依據道路交通管理處罰條例規定為
    本件裁決，顯與前揭行政罰法第二十六條第二項之規定有違
    。依照上開說明，原處分機關之裁決，難認允當，自應由原
    審將原處分撤銷，以資適法。至吊扣駕駛執照十二個月部分
    ，乃裁罰性之不利處分，為達嚇阻酒後駕車之不法行為，維
    護道路交通用路權人之生命、身體之安全法益，依行政罰法
    第二十六條但書之規定，仍得裁處之。依據道路交通案件處
    理辦法第二十條之規定「交通法庭認為聲明異議有理由，應
    以裁定將原處分經聲明異議部分撤銷，並自為裁定」，異議
    人對原處分機關裁處罰鍰之處分聲明異議為有理由部分，應
    予撤銷，惟吊扣駕駛執照十二個月部分屬仍得裁處之部分，
    應由原審自為裁定等。
二、抗告意旨略以交通部95年7月17日交路字第0950006986號函
    略以：「說明：二、．．．有關汽車駕駛人違反道路交通管
    理處罰條例（以下簡稱處罰條例）第35條規定，並同時觸犯
    刑法第185條之3規定，經檢察官依刑事訴訟法第253條之1為
    緩起訴處分，得否就該違反行政法上義務行為再處以行政罰
    乙節，查法務部行政罰法諮詢小組第1次會議紀錄既已明確
    結論略以：「緩起訴者乃附帶條件的不起訴處分，亦即是不
    起訴的一種」在案等。
三、按一行為同時觸犯刑事法律及違反行政法上義務規定者，其
    行為如經不起訴處分或為無罪、免訴、不受理、不付審理之
    裁判確定者，得依違反行政法上義務規定裁處之，行政罰法
    第二十六條第二項定有明文，本件原裁定就主管機關交通部
    所為之前揭有關之函釋何以不可採，未予說明，據將原處分
    機關所為之裁罰金額撤銷，尚有未洽，抗告人前揭之抗告，
    尚非無理由，自應由本院將原裁定撤銷，發回原法院更為妥
    適之處理。
四、依道路交通管理處罰條例第八十九條，道路交通事件處理辦
    法第二十六條、刑事訴訟法第四百十三條前段，裁定如主文
    。
中    華    民    國    95    年    12    月    29    日
                  交通法庭    審判長法  官  陳正雄
                                    法  官  蔡光治
                                    法  官  許宗和
以上正本證明與原本無異。
不得再抗告。
                                    書記官  沈秀容
中    華    民    國    96    年    1     月    3     日


司法院資訊處製作；財團法人民間司法改革基金會備份。
